【裁判字號】    99,上易,711
【裁判日期】    991020
【裁判案由】    恐嚇
【裁判全文】
臺灣高等法院高雄分院刑事判決         99年度上易字第711號
上  訴  人
即  被  告  甲○○
上列上訴人因被告恐嚇案件，不服臺灣高雄地方法院99年度易字
第712 號中華民國99年6 月11日第一審判決（起訴案號：臺灣高
雄地方法院檢察署98年度調偵字第603 號），提起上訴，本院判
決如下：
     主  文
原判決關於甲○○被訴恐嚇危害安全部分撤銷。
甲○○犯恐嚇危害安全罪，處有期徒刑肆月，如易科罰金，以新
臺幣壹仟元折算壹日。
     事  實
一、甲○○不滿乙○○向其借款未還復避不見面，於民國96年8
    月25日下午5 時許，駕車行經乙○○位在高雄縣阿蓮鄉○○
    路112 巷30號（起訴書誤載為高雄縣阿蓮鎮○○路552 號）
    之住處前方時，適與乙○○巧遇，經開口向乙○○催討無果
    ，甲○○竟基於恐嚇危害生命安全之犯意，對在場之乙○○
    及其父親丁○○、弟弟丙○○三人恫稱：乙○○所欠債務必
    須於當日晚間清償，否則要渠家人好看，讓其家中雞犬不寧
    等語，致乙○○等三人因心生畏懼，致生危害於生命安全，
    嗣由乙○○前往警局報案。
二、案經乙○○、丙○○訴由高雄縣政府警察局湖內分局報告臺
    灣高雄地方法院檢察署檢察官偵查起訴。
     理  由
壹、有罪部分：
一、證據能力部分：
    按被告以外之人於審判外之陳述，雖不符刑事訴訟法第159
    條之1 至之4 之規定，然經當事人於審判程序同意作為證據
    ，法院審酌該言詞陳述或書面陳述作成時之情況，認為適當
    者，亦得為證據，刑事訴訟法第159 條之5第1項定有明文。
    本判決後開引用具有傳聞證據性質之證據資料，已經檢察官
    、被告於審理期日同意為證據使用( 見本院卷第24頁、33頁
    反面) ，是其縱無刑事訴訟法第159 條之1 至第159 條之4
    或其他傳聞法則例外之情形，亦經本院審酌該證據作成之情
    況，既無違法取得情事，復無證明力明顯過低等情形，以得
    供做法院判斷事實之依據為適當，認為均有證據能力，得為
    證據。
二、實體部分：
（一）訊據被告甲○○矢口否認有何恐嚇行為，於原審及本院辯
      稱：伊當天下午駕車載同居人黃珮涵及女兒行經上址與乙○○巧遇而向其詢問如何解決債務，並說伊找你三、四次
      ，為何避不見面，他說他父親不讓他出來，突遭他父親丁○○出言辱罵三字經，當時他弟弟就站在乙○○的旁邊沒
      有講話，伊旋即依乙○○建議先行離開，擇時再談，並未
      出言恐嚇，伊當天根本沒有跟丙○○與丁○○談到話等語
      。
（二）惟查：
    被告甲○○於前揭時地因索債未果，而以上開之語向乙○○父子三人恫嚇等情，業據證人乙○○於偵查中具結證述
      ：我有欠甘男錢，甘男當天傍晚去我家討錢，我說我暫時
      無法還錢，他叫我當天晚上要給他一個交待，我爸叫我去
      備案，我當時有去阿蓮分駐所備案等語（見偵卷第37頁)
      ，於原審審理時亦具結供證稱：96年8 月5 日（應是25日
      ）下午五點甲○○有到我家前面向我討債。因我有欠他錢
      ，他說看有沒有錢今天晚上給我一個答覆，被告有說要讓
      我們家中雞犬不寧，就是說要讓我們家中雞犬不寧等語。
      現在與被告的糾紛都處理好了。當天下午5 點左右被告到
      我阿蓮鄉○○路112 巷30號住處。只有被告一人駕車帶他
      女朋友和女兒經過我家看到我。看到我後就發生我剛剛講
      得事情一樣，當時我家的人即我父親丁○○、弟弟丙○○
      都在場，但甲○○是對著我講的。我剛才一開始說沒聽到
      上開恐嚇之語，並說是在做筆錄時，警察有叫我寫到這一
      段，警察叫我這樣說隨後就載入筆錄等情，是因我想我們
      已經和解了，我不想再追究，被告有說如果沒有給他一個
      交代要讓我們家中雞犬不寧這段話才是正確等語（見原審
      卷二第68至73頁) 。
    核與證人丙○○於偵查中具結供證稱：乙○○欠甘男錢，
      甘男當天下午在我家門前跟我及我哥還有我爸說如果今天
      不還錢，就要給我們家好看，所以我跟我哥晚上就拿棒子
      及刀子過去，我想說他不讓我們生存，我就要跟他們拼了
      ，我只有跟他們理論等語（見偵卷第48頁) ，及證人丁○○於偵查中具結證述：96年8 月26日（應是25日）傍晚甘
      男有去我家，甘男自己開車來的，他說乙○○向他借錢，
      如果不還，就要讓我家熱鬧等語( 見偵卷第49頁) 大致相
      符。
    又證人乙○○、丙○○因上開事件接連於同日晚間引發之
      雙方械鬥中受傷，嗣並與本件一併對被告甲○○及後開同
      案被告陳耀宗、廖天才提出傷害罪告訴部分（此部分業經
      原審判決受理確定在案），已經乙○○、丙○○同意無條
      件和解並具狀撤回告訴，有和解書2 紙（見偵卷第21頁、
      第22頁）及撤回告訴狀2 份在卷可按（見原審99年度審易
      字第529 號案卷第27頁、第36頁）；是依常情觀之，告訴
      人乙○○就遭被告等人傷害部分，告訴人乙○○尚且願無
      條件息事寧人，應無單就恐嚇部分卻仍橫加誣攀之理。
    再本件自被告甲○○於前揭時地由現場離去後，至同日晚
      間雙方發生械鬥事件前，證人乙○○已先行前往警局報案
      遭恐嚇等情，有高雄縣政府警察局湖內分局刑事案件報告
      書在卷可參，苟如被告甲○○所辯，於前揭時地在上址與
      證人乙○○對話時，並無出言恐嚇，證人乙○○為化解被
      告與其父丁○○可能引發之衝突，猶好言勸請被告先行離
      去而相約晚間續談云云，則雙方既有共識，證人乙○○又
      豈有向警局報案令警方注意雙方嫌隙在先，復無端持械尋
      釁、自投警網之理，堪信證人乙○○、丁○○、丙○○所
      證不虛，被告甲○○前揭辯解，尚屬飾卸之詞。
    雖證人即自稱前揭時地事發時因與被告同車而亦在現場之
      人黃珮涵於原審審理時，固到庭證稱被告當時並無恐嚇情
      事云云，然姑不論依其自承與被告同居多年並育有子女，
      有事實上夫妻關係之誼，所言難免迴護；茲依其警詢中對
      於被告甲○○前揭時間前往上址之目的，竟否認與索債有
      關而證稱：係為邀請乙○○來家中商談工作之事云云（見
      警卷第37頁），除明顯悖於事理，猶與被告甲○○前揭辯
      詞相互矛盾，顯係迴護之詞，其證詞自非可取。
    被告於本院此次審理時所舉之證人戊○○雖具結證述：被
      告與乙○○與他們雙方的朋友都有到我的服務處來談和解
      之事。雙方要我幫忙寫和解書之前，乙○○有說恐嚇之事
      ，是在分局時警察要他說的，當天他有喝醉酒，是他亂說
      的等語（見本院卷第34頁) 。然上開所述，誠如證人乙○○於原審所言，此乃雙方已達成和解，證人乙○○不想再
      追究，所為不實之供述；再參之證人乙○○於原審時明確
      證稱：被告有說如果沒有給他一個交代要讓我們家中雞犬
      不寧這段才是正確等語可證，是證人戊○○上開證述，尚
      難有利於被告之認定。
    綜上所述，被告甲○○上開辯詞，不足採信，其前揭恐嚇
      危害安全之犯行，堪予認定。本件被告犯罪事證已臻明確
      ，應依法論科。
（三）核被告甲○○所為，係犯刑法第305 條恐嚇危害生命安全
      罪。又其以單一恐嚇行為，同時恐嚇乙○○、丁○○、丙○○三人，係以一行為而觸犯數罪名，侵害數法益，應依
      刑法第55條想像競合犯之例，從一重處斷。
（四）原審以被告此部分罪證明確，予以論罪科刑，固非無見，
      惟查：被告於92年2 、3 月及94年間因犯重利，原審判決
      有期徒刑8 月，減為有期徒刑4 月，如易科罰金，以銀元
      三佰元即新台幣玖佰元折算1 日，於97年4 月5日 犯恐嚇
      危害生命安全罪，經原審判決拘役50日，如易科罰金，以
      新台幣1 千元折算1 日，雖經上訴，惟此部分於99年8 月
      13日，經本院以99年度上易字第418 號判決駁回確定在案
      ，有高灣高等法院前案紀錄表及案件異動查證作業一份可
      按，依刑法第74條第1 項之規定，已不符合宣告緩刑之要
      件，原審於99年6 月11日審結時未及審酌上情，而為緩刑
      之宣告，自有未洽，被告上訴意旨，否認犯罪，指摘上開
      原判決不當，固非可取，惟原判決既有上開可議之處，自
      屬無可維持，應由本院將此部分撤銷改判。爰審酌被告甲○○之年齡、品行、智識能力、犯罪動機、手段、對於法
      益所生侵害之程度，其為54年11月9 日出生、受有高職畢
      業教育程度，有警詢年籍資料附卷可參，並據其在原審審
      理時自陳在卷，前揭犯罪時年41歲，本件因催討債務而發
      生口角，進而出言恐嚇之動機及情狀，犯罪恫嚇之內容及
      受害之人數，對於被害人安全所生危害之程度，及其犯罪
      後於本院審理時之態度等一切情狀，乃量處如主文所示之
      刑，並諭知易科罰金之折算標準，以資儆懲。又其已不符
      宣告緩刑之條件，如前所述，自不得為緩刑之宣告，併此
      敘明。
三、至被告及同案被告陳耀宗、廖天才被訴傷害部分，業經原審
    判決公訴不受理確定在案，不另論列，併此敘明。
據上論斷，應依刑事訴訟法第369 條第1 項前段、第364 條、第
299 條第1 項前段、刑法第305 條、第55條、第41條第1 項前段
、刑法施行法第1 條之1 ，判決如主文。
本案經檢察官林敏惠到庭執行職務。
中    華    民    國    99    年    10    月    20   日
                 刑事第九庭     審判長法  官  莊秋桃
                                      法  官  孫啟強
                                      法  官  田平安
以上正本與原本無異。
本件不得上訴。
中    華    民    國    99    年    10    月    20   日
                                  書  記  官  馬蕙梅
附錄本判決論罪科刑法條：
中華民國刑法第305 條
以加害生命、身體、自由、名譽、財產之事，恐嚇他人致生危害
+-於安全者，處2 年以下有期徒刑、拘役或3 百元以下罰金。

司法院資訊處製作；財團法人民間司法改革基金會備份。
